【裁判字號】    92,交抗,170
【裁判日期】    921001
【裁判案由】    聲明異議
【裁判全文】
臺灣高等法院臺南分院刑事裁定          九十二年度交抗字第一七號      Ｃ
      抗  告  人  甲  ○  ○
右列抗告人因違反道路交通管理處罰條例案件，不服臺灣臺南地方法院中華民國九十
二年八月二十一日所為裁定（九十二年度交聲字第三九五號）提起抗告，本院裁定如
左：
      主      文
抗告駁回。
      理      由
一、本件抗告意旨略以：按水利法第七十八條第六款規定，河川區域內禁止「在指定
    通路外行駛車輛」，其「指定通路」之意函應係指專供防汛、救災、維護道路車
    輛行駛之指定通路，非指得作為一般車輛行駛之替代道路，此有水利署第四河川
    局豎立之警告標示為憑，抗告人所舉證照片內容為「警告本路段為河川（海堤）
    ，水防道路（越堤路）專供防汛、搶險運輸及維護管理使用，不作為一般道路使
    用，請自行注意（負責）安全」，原裁定竟認警告標示內容並無禁止通行之意，
    惟抗告人所駕駛車輛係載運砂石成品之營業曳引車，非防汛、搶險車輛，當然不
    得行駛河川道路，原裁定所為認定，自非正確。又警察機關指稱其經第四河川局
    同意砂石車暫時行駛河川便道，然此僅其片面之詞，未有任何證物顯示其指陳為
    真，原裁定未加以詳查，亦有不妥。另依警察機關來函指稱：「該路段無替代道
    路屬實，但禁行砂石車時段，僅為二十二時至六時非全面禁止通行」，抗告人行
    駛該路段時間為二十時二十五分許，原裁定亦有違誤。為此，請求撤銷原裁定，
    更為適當之裁定云云。
二、按汽車駕駛人，駕駛汽車有不遵守公路或警察機關，依第五條規定所發布命令者
    之情形，而本章各條無處罰之規定者，處新台幣九百元以上一千八百元以下罰鍰
    ，並記違規點數一點，道路交通管理處罰條例第六十條第二項第二款及第六十三
    條第一項第一款分別定有明文。次按為維護道路交通安全與暢通，公路或警察機
    關於必要時，得就指定某線道路或某線道路區段禁止或限制車輛、行人通行，或
    禁止穿越道路，或禁止停車及臨時停車事項發布命令，道路交通管理處罰條例第
    五條第一款亦有明文規定。經查本件抗告人即受處分人甲○○於九十二年六月六
    日二十時二十五分許，駕駛車牌號碼四五八─ＧＭ號營業貨運曳引車，行經南投
    縣省道台十六線公路十五點四公里處，此有南投縣警察局投警交字第ＪＣ000
    0000號舉發違反道路交通管理事件通知單一紙在卷可證，並為抗告人所不否
    認之事實，而前述省道台十六線公路十五點四公里處係位於南投縣水里鄉頂崁村
    台十六、台二十一線苗圃三岔路口至集集鎮台十六線11Ｋ＋５００路段之間，業
    經南投縣政府於九十一年九月二十六日發布公告禁駛砂石車輛等情，亦有該縣政
    府九十一年九月二十六日府授警交字第０九一０一六八五五五０號公告可查，故
    抗告人有駕駛汽車不遵守公路或警察機關，依照道路交通管理處罰條例第五條規
    定所發布命令之違規行為，應可認定。
三、抗告人雖辯稱，警察機關指定河床便道為替代道路係違反水利法第七十八條第一
    項第五款之禁止規定，需經立法院修法通過，方能行駛河川便道，且經濟部水利
    署第四河川局於河床便道出入口亦設有明顯警告標示，禁止任何車輛行駛河床便
    道，顯見此項替代道路之指定並非適當云云。惟查水利法第七十八條第一項第五
    款，其規定為「主管機關為保護水道，應禁止在堤身及其附屬建造物墾種、放牧
    、或設置有害之建造物，或在堤身指定通路外行駛車輛、牲畜」（前開條文相關
    內容於九十二年二月六日修正為第七十八條第六款：「河川區域內，禁止在指定
    通路外行駛車輛」）。依據上述水利法之相關法文內容以觀，河川區域內並非完
    全不能行駛車輛，只是行駛之通路必須經由主管機關指定允許而已。本件之替代
    道路即河床便道之規劃及公告，係經經濟部水利署第四河川局及南投縣政府流域
    管理局、環保局等單位多次履勘並做成決議等情，此有南投縣政府九十二年五月
    二十七日府授警交字第０九二００九四七五六０號函可稽，顯見前述替代道路之
    指定及公告，經核尚無違反水利法相關規定之情形，抗告人所言需經立法院修法
    通過，方能行駛河川便道，實屬對法文之誤解，其於抗告狀中指陳並無證據顯示
    警察機關指稱其經第四河川局同意砂石車暫時行駛河川便道為真，亦無可採。此
    外，抗告人所提出，經濟部水利署第四河川局所設如後列二種警告標示，第一種
    內容為「警告本路段為河川 (海堤)，水防道路 (越堤路)，專供防汛、搶險運輸
    及維護管理使用，不作為一般道路使用，請自行注意 (負責)安全。」；第二種
    內容為「敬告堤防構造物禁止私設越堤通路，禁止所有車輛通行，違者依水利法
    究辦。」，經查第一種並無禁止通行之意，故與本違規案件無涉；而第二種警告
    標示之內容，係指堤防構造物上禁止私人設置越堤通路而言，至由主管機關所允
    許並指定設置之越堤通道，則不在禁止之內。而本件之替代道路即河床便道，既
    是經主管機關所允許指定者，則連接該河床便道之越堤通路，自不受上開第二種
    警告標示內容之限制。基此可知，南投縣政府警察局指定砂石車行駛替代道路即
    河床便道並不違反水利法第七十八條第一項第五款之規定，且與經濟部水利署第
    四河川局所設立之上述牌示所禁止內容，亦無任何衝突之處。從而，本件抗告人
    所辯行駛河川便道係違反水利法行為，且與經濟部水利署第四河川局所設立警告
    標示內容有所違背，故上開指定行駛河川便道之公告並非適當合法云云，亦屬對
    於上開規定文義之曲解，實不足取。另抗告人於抗告狀中所述依警察機關來函指
    稱：「該路段無替代道路屬實，但禁行砂石車時段，僅為二十二時至六時非全面
    禁止通行」部分，依卷附南投縣政府警察局集集分局九十二年六月十七日投集字
    第０九二０００九二五五號函稱，該所謂禁行砂石車時段為二十二時至六時，實
    僅指名間鄉台十六線０至三公里路段（見原審卷第五頁），而抗告人違規地點為
    台十六線公路十五點四公里處，已如前述，其截取上開函文片斷而辯稱其行駛該
    路段時間為二十時二十五分許，並未違規云云，亦無可採。
四、綜上所述，本件抗告人即受處分人甲○○駕駛車牌號碼四五八─ＧＭ號營業貨運
    曳引車於前述時間行經南投縣省道台十六線公路十五點四公里處，有不遵守警察
    機關，依道路交通管理處罰條例第五條規定所發布命令之違規情事，既可認定，
    則移送機關即交通部公路總局嘉義區監理所麻豆監理站，乃據此並引用道路交通
    管理處罰條例第六十條第二項第二款及第六十三條第一項第一款等規定，而裁處
    抗告人罰鍰新台幣九百元，並記違規點數一點，於法尚難認為有所違誤。原審因
    而駁回抗告人之聲明異議，其認事用法，並無不合。抗告人仍執前詞，指摘原裁
    定不當，而提起抗告，為無理由，應予駁回。
據上論結，爰依道路交通事件處理辦法第二十六條、刑事訴訟法第四百十二條，裁定
如主文。
中    華    民    國      九十二      年      十      月      一        日
                                  臺灣高等法院臺南分院刑事第二庭
                                      審判長法官  黃    崑    宗
                                            法官  林    勝    木
                                            法官  葉    居    正
右正本證明與原本無異。
不得再抗告。
                                      法院書記官  陳    嘉    琍
中    華    民    國      九十二      年      十      月      三        日


司法院資訊處製作；財團法人民間司法改革基金會備份。
